【裁判字號】    95,交聲,1163
【裁判日期】    950713
【裁判案由】    交管條例聲異
【裁判全文】
臺灣板橋地方法院交通法庭裁定        95年度交聲字第1163號
原處分機關  交通部公路總局台北區監理所
異  議  人  乙○○○
代  理  人  甲○○
上列異議人因違反道路交通管理處罰條例案件，不服原處分機關
於民國95年5 月30日以北監自裁字裁40-C00000000號違反道路交
通管理事件裁決書所為處分，聲明異議，本院裁定如下：
    主  文
異議駁回。
    理  由
一、本件聲明異議意旨詳如附件聲明異議狀所載。
二、按「汽車車身、引擎、底盤等重要設備變更或調換，或因交
    通事故遭受重大損壞修復後，不申請公路主管機關施行臨時
    檢驗而行駛者，處汽車所有人六百元以上一千二百元以下罰
    鍰，並責令其檢驗」，修正前道路交通管理處罰條例第18條
    定有明文（按該條文後於民國94年12月28日經修正公布為同
    條第1 項「汽車車身、引擎、底盤、電系等重要設備變更或
    調換，或因交通事故遭受重大損壞修復後，不申請公路主管
    機關施行臨時檢驗而行駛者，處汽車所有人新臺幣二千四百
    元以上九千六百元以下罰鍰，並責令其檢驗」，並自95 年7
    月1 日起生效施行，依行政罰法第5 條但書之規定，應從修
    正前道路交通管理處罰條例第18條之規定處斷，併此敘明）
    。
三、經查：本件異議人即4251-DV 號自用小客車車主乙○○○之
    子即代理人甲○○於民國（下同）95年5 月21日1 時51分許
    ，駕駛經其先前已變更過引擎室內「空氣濾清器（換裝英國
    ITG 廠牌之空氣濾清器，而非排氣管）」之上開自用小客車
    ，行經台北縣金山鄉○○路與外環道之交岔路口處，經警攔
    檢舉發乙情，業據異議人代理人甲○○於聲明異議狀中載明
    綦詳，並有台北縣政府警察局北縣警交字第C00000000 號舉
    發違反道路交通管理事件通知單及上開自用小客車引擎室變
    更空氣濾清器之照片各乙紙，在卷可稽，足堪認定。雖異議
    人以其所變更換裝者，非排氣管，而係空氣濾清器，且屬英
    國知名品牌，用以提過空氣過濾效率，延長引擎使用年限云
    云，惟空氣濾清器屬引擎在吸入空氣與燃油進行混合後，再
    送入汽缸中進行壓縮、點火、爆炸、排氣即引擎作動，而產
    生推動車輛之動力，故無空氣濾清器之存在，即無得進行完
    好之引擎作動產生動力，應屬引擎之重要設備之一，且各廠
    牌汽車在設計、組裝時，為性能、成本等整體考量，其所使
    用之零件均有一定之規格及品質，而坊間固有改裝零件之廠
    商，但其技術良窳不一，且所使用之零件規格、品質，與原
    廠、原車所使用之其他零件是否彼此相容，得發揮其應有之
    效能，抑或因此使車輛受塤，條件不一，是為行車安全計，
    對可能影響行車安全之零件改造，特予明文禁止，並以前開
    條文例示規範，非謂道路交通安全規則中未明列者，即得任
    意改裝，至為灼然，是異議人代理人甲○○擅自變更上開自
    用小客車引擎之重要設備空氣濾清器之原廠規格，雖可因之
    提升些許馬力，但亦將造成車輛引擎容易磨損，致影響行車
    時之安全，異議人代理人甲○○上開所辯，尚不足採信。至
    於異議人代理人甲○○另辯稱媒體報導自95年7 月1 日以後
    ，道路交通管理處罰條例將針對改裝用品項目中「可變項目
    」包含「空氣濾清器」在內，依修正後道路交通管理處罰條
    例之規定，亦應不罰云云，原道路交通管理處罰條例第18
    條之規定，雖於94年12月28日經修正公布為現行道路交通管
    理處罰條例第18條第1 項，然依修正後道路交通管理處罰條
    例第18條第1 項之規定，不僅未將有關「未經檢驗，變更或
    調換引擎重要設備」之行為，予以除罪，更增列「未經檢驗
    ，變更或調換『電系之重要設備』」乙項之處罰，且異議人
    代理人甲○○此部所辯，亦僅係刊載媒體之言論，並未據主
    管機關予以明文採用實施，僅於「研議當中」之階段而已，
    是異議人代理人甲○○憑此援引為其上開行為不罰之依據云
    云，亦不足採信，至為顯然。綜上所述，本件原處分機關以
    異議人上開未經檢驗，變更上開自用小客車引擎重要設備空
    氣濾清器之違規行為明確，依修正前道路交通管理處罰條例
    第18條（裁決書贅引「第1 項」）之規定，裁處異議人新臺
    幣1 千8 百元之罰鍰，並責令前往檢驗，應無任何違法或不
    當，至為灼然。本件異議人雖不服原處分機關所為上開處分
    ，而聲明異議，惟其空言指摘云云，揆諸上述，為無理由，
    應予駁回。
據上論斷，應依道路交通案件處理辦法第19條，裁定如主文。
中    華    民    國    95    年    7     月    13    日
                    交通法庭  法  官  林 晏 鵬
以上正本證明與原本無異
如不服本裁定應於送達後5日內向本院提出抗告狀
                              書記官  陳 君 偉
中    華    民    國    95    年    7     月    13    日


司法院資訊處製作；財團法人民間司法改革基金會備份。
